【裁判字號】    94,停,34
【裁判日期】    950127
【裁判案由】    聲請停止執行
【裁判全文】
高雄高等行政法院裁定
                             九十四年度停字第三十四號
聲  請  人  甲○○○○○
代  表  人  乙○○
訴訟代理人  洪梅芬  律師
            李佳冠  律師
相  對  人  中央健康保險局南區分局
代  表  人  丙○○經理
訴訟代理人  己○○
            戊○○
            丁○○
上列當事人間因健康保險爭議事件，聲請人聲請停止原處分之執
行。本院裁定如下︰
    主  文
聲請駁回。
聲請程序費用由聲請人負擔。
    理  由
一、按於行政訴訟起訴前，如原處分或決定之執行將發生難於回
    復之損害，且有急迫情事者，行政法院亦得依受處分人或訴
    願人之聲請，裁定停止執行，固為行政訴訟法第一百十六條
    第三項所明定。惟所謂原處分之執行將發生難於回復之損害
    ，自以有行政處分之存在始足當之，且所謂難以回復之損害
    ，係指其損害不能回復原狀，或不能以金錢賠償，或在一般
    社會通念上，如為執行可認達到回復困難之程度而言。若其
    得以金錢補償，尚非所謂發生難以回復之損害。
二、本件聲請意旨略謂：（一）按於行政訴訟起訴前，如原處分
    或決定之執行將發生難於回復之損害，且有急迫情事者，行
    政法院亦得依受處分人或訴願人之聲請，裁定停止執行。行
    政訴訟法第一百十六條第三項定有明文。（二）查相對人以
    聲請人民國（下同）九十二年十一月申報平均單價略高於平
    均值為由，於九十四年十月二十日以健保南費二字第０九四
    ００三一二五九號函，命聲請人自九十四年十一月起申報的
    案件全部送審；另要求ＣＤ（牙體復形）案件聲請人在未得
    病人同意下任意對病人患處為攝影，並附術前、術中、術後
    彩色照片，且此狀態仍繼續持續中。惟聲請人自執業以來從
    無申報不實病例之情形，且要求醫師須對病人攝影，法無明
    文，相對人為此行政處分顯有違誤且侵害聲請人憲法第十五
    條所保障之工作及財產權利並將對病人之肖像及隱私權造成
    損害，使聲請人有遭病人訴請賠償之可能，且耳口內照像設
    備無法經高溫高壓消毒，此照像之舉有使患者感染禽流感、
    腸病毒、Ｂ型肝炎、梅毒、淋病等傳染病的危險，損害就診
    患者的健康，並且因照像延長患者張口治療時間，導致患者
    開口肌肉酸痛、嘔吐及下顎脫臼的可能，且閃光燈重複近距
    離照射，對患者瞳孔傷害頗大。故聲請人業已對前開行政處
    分提起申訴，並經行政院衛生署移轉予全民健康保險爭議審
    議委員會審理中，倘不停止前開行政處分之執行，聲請人仍
    必須依前開行政處分，持續支付拍照等手續之費用，並遭病
    患嚴重質疑及抗議，使聲請人之營運發生困難，並將影響聲
    請人員工及其家屬經濟狀況之可能，所生之損害難於回復，
    且相對人仍持續執行而有急迫之情形。為此，聲請人聲請鈞
    院准許停止執行。（三）按行政院衛生署於九十四年六月二
    十八日以衛署健保字第０九四二六００二六０號函明確就有
    關「全民健康保險醫事服務機構醫療服務審查辦法」第四條
    所稱「診療相關證明文件」業經渠於同日衛署健保字第０九
    四二六００二五七號函有所定義。其中明確指出：「必須依
    據電腦檔案分析指標（包含五項絕對指標及二項相對指標共
    同分析），每項指標取百分位前百分之一，再依分析結果落
    入指標前百分之一排名較多者，遞減排序，名單取至該區前
    百分之一之家數」，方符合醫療院所必須提供照片等文件之
    要件，合先敘明。（四）查相對人僅以聲請人九十二年十一
    月申報平均單價略高於平均值，及檔案分析追蹤結果與診所
    所簽之同意書不符為由，即命聲請人自九十四年十一月起申
    報的案件全部送審；另要求ＣＤ（牙體復形）案件聲請人在
    未得病人同意下任意對病人患處為攝影，並附術前、術中、
    術後彩色照片。不僅違反原先同意書所規定之觀察範圍應自
    九十二年十二月始之內容；且相對人於九十五年元月五日所
    提出之答辯狀亦僅以「聲請人於九十二年第四季至九十四年
    第三季聲請人之每位病患平均醫療耗用值為0000－00
    00點，高居七五－九五百分位、二年內自家重復填補率為
    百分之三．三七－五．六三，高居六０－九五百分位、OD點
    數佔總點數之百分比為百分之四四．三一－五二．九一，高
    居六０－九九百分位、有OD患者之耗用點數為0000－0
    000，高居八０－九九百分位」之未達衛生署所規定需取
    每項指標之百分位前百分之一之數值標準，顯然違反「依法
    行政原則」。（五）另按中華民國牙醫師工會全國聯合會局
    九十二年九月十二日以牙全昇字第一０九一號函中所附之中
    央健康保險局公告「九十二年度牙醫門診醫療給付費用總額
    品質保證保留款實施方案」中第五點（亦即有關其所列之情
    事者，不予核發品質保證保留款）之第四項規定：「牙體復
    形（Ｏ．Ｄ）八九００一Ｃ～五Ｃ及八九００八Ｃ～一一Ｃ
    合計申報點數占處置申報點數百分之六四．三八（含）以上
    者。」惟按相對人所附之附件二中，聲請人ＯＤ點數佔總點
    數之百分比自九十二年第四季始至九十四年第三季止，始終
    保持在百分比四十四至五十三之間，顯未逾前述中央健保局
    所規定之百分之六十四．三八之數值，足證聲請人符合核發
    品質保證保留款之要件，相對人未察，逕行處分命聲請人需
    提供相關照片文件，顯已違法。（六）另外，相對人所提之
    第四項檔案分析指標或其他分析指標，均僅及於學術上之研
    究討論，並未獲得正式認同；另第四項檔案分析指標與第三
    項之指標所意函之意義相同，具有同質性，應不可作為判斷
    依據；輔以衛生署慮及拍照對於病患之人身權益侵害甚大，
    不宜放寬標準，此從前述衛生署僅以五項絕對指標及二項相
    對人指標為判斷依據及僅取百分位前百分之一之診所為要件
    可為佐證，故相對人不當放寬要件，命聲請人需提供照片之
    處分，顯已違背衛生署之規定。（七）另按行政程序法第九
    十二條規定：「本法所稱行政處分，係指行政機關就公法上
    具體事件所為之決定或其他公權力措施而對外直接發生法律
    效果之單方行政行為。」查本件聲請人依法原無義務提出照
    片等相關文件，係因相對人以上開函令單方命聲請人提出，
    顯已符前揭行政程序法之規定，是相對人所為之函令當屬一
    行政處分。（八）另查聲請人自提供相關文件以來，即不斷
    遭受病患嚴重質疑，導致病患流失，倘不停止前開行政處分
    之執行，聲請人之營運勢必發生困難，且對聲請人之名譽產
    生嚴重損害，更將影響聲請人員工及其家屬經濟狀況之可能
    ，所生之損害難於回復，且相對人仍持續執行而有急迫之情
    形。為此，聲請人聲請鈞院准予停止相對人九十四年十月二
    十日健保南費二字第０九四００三一二五九號行政處分之執
    行云云。
三、惟按「本法所稱行政處分，係指行政機關就公法上具體事件
    所為之決定或其他公權力措施而對外直接發生法律效果之單
    方行政行為。」行政程序法第九十二條定有明文。經查，相
    對人因追蹤聲請人申報情形顯示：九十二年第四季至九十四
    年第三季該診所之每位病患平均醫療耗用值為0000－0
    000點，高居七五－九五百分位、二年內自家重復填補率
    為百分之三．三七－五．六三，高居六０－九五百分位、OD
    點數佔總點數之百分比為百分之四四．三一－五二．九一，
    高居六０－九九百分位、有OD患者之耗用點數為0000－
    0000，高居八０－九九百分位，超出同儕平均值甚多，
    相對人乃於九十四年十月二十日以健保南費二字第０九四０
    ０三一二五九號函請聲請人自九十四年十一月起申報案件全
    部送審，另牙體復形案件須附術前、術中、術後彩色照片等
    情，此有聲請人四項檔案分析指標彙整表、全國二十一項檔
    案分析指標、及相對人前揭函附卷可憑，應堪信實。觀諸相
    對人前揭函之意旨，係依「全民健康保險醫事服務機構醫療
    服務審查辦法」第二十九之規定，欲對聲請人醫療服務點數
    申報資料進行全面審查，乃依同辦法第四條第三項及審查注
    意事項第十五條第三項通知聲請人提供審查所需之病歷或診
    療相關證明文件，其性質應屬意思通知而非行政處分甚明。
    必相對人若認其所檢附之相關文件及資料不齊全，而依前述
    審查注意事項第十五條第三項之規定刪除其所申報之費用，
    該刪除行為始為具有對外生效之行政處分。況聲請人縱不依
    相對人上述通知就ＣＤ（牙體復形）案件檢附術前、術中、
    術後彩色照片，參諸上述說明，亦係發生其申報之費用被相
    對人刪除之結果，核其性質亦屬金錢上之損害，得以金錢補
    償之，亦非所謂發生難以回復之損害。從而，聲請人聲請停
    止原處分之執行，即與行政訴訟法第一百十六條第三項之要
    件不合，不應准許。
四、依行政訴訟法第一百零四條、民事訴訟法第九十五條、第七
    十八條，裁定如主文。
中    華    民    國  九十五  年    一    月  二十七  日
                  第一庭審判長法  官  呂  佳  徵
                              法  官  蘇  秋  津
                              法  官  林  勇  奮
以上正本係照原本作成。
如不服本裁定，應於裁定送達後十日內以書狀敘明理由，經本院
向最高行政法院提出抗告（須按對造人數附具繕本）；並應預繳
送達用掛號郵票六份（每份三十四元）。
中    華    民    國  九十五  年    一    月  二十七  日
                              書記官  黃玉幸


司法院資訊處製作；財團法人民間司法改革基金會備份。
